臺灣高等法院刑事判決
110年度侵上訴字第46號
上  訴  人  
即  被  告  張智絨




選任辯護人  高正杰律師(法扶律師)    
訴訟參與人  
即 被害 人  代號AD000-A105830（真實姓名年籍詳卷）
上列上訴人即被告因妨害性自主案件，不服臺灣新北地方法院10
9年度侵訴字第98號，中華民國109年11月10日第一審判決（起訴
案號：臺灣新北地方檢察署109年度偵字第8888號），提起上訴
，本院判決如下：
    主      文
上訴駁回。               
    事實及理由
一、經本院審理結果，認第一審以上訴人即被告甲○○係犯刑法第
    224條之強制猥褻罪，處有期徒刑8月，其認事用法及量刑之
    諭知均無不當，應予維持，並引用第一審判決書記載之事實
    、證據及理由（如附件）。
二、被告上訴意旨略以：
　　被告自警詢、偵查至審理程序，均始終坦承犯行，甚者，被
    告於校内性平教育委員會調查時，亦承認錯誤並表達悔意，
    縱被告於該委員會調查時曾對行為動機提出說明，惟無礙於
    被告初始即承認犯行之事實，原審判決卻指被告「未於學校
    性別平等教育委員會調查之第一時間坦承犯行」，原審判決
    此一認定與卷内訴訟資料不相符合，以此作為其量刑基礎，
    實有未洽。被告一再表明家庭經濟狀況不佳，此亦為被告無
    法於原審與告訴人Ａ女達成和解之主要原因之一，復為被告
    犯後態度審酌事項之一，原審於此未能審酌致量刑過重而有
    罪刑不相當之虞。況被告除本案外無其他犯罪記錄，素行良
    好，犯後深知反省，亦願意積極與告訴人Ａ女和解，同意就
    告訴人Ａ女附帶民事案件所主張的金額全額分期給付，並願
    意以此作為緩刑宣告的附帶條件，以確保告訴人Ａ女日後可
    以依和解條件受償，故請求法院酌量上開情形，依刑法第57
    條規定從輕量刑，並依同法第59條酌量減輕刑度。另被告因
    為一時衝動致罹刑典，顯有悔意，應無再犯之虞，原量處刑
    度以暫不執行為適當，請依刑法第74條之規定，宣告緩刑，
    以勵自新云云。
三、本院查：
　㈠司法機關所製作必須公示之文書，不得揭露性侵害被害人之
    姓名、出生年月日、住居所及其他足資識別被害人身分之資
    訊，性侵害犯罪防治法第12條第2項定有明文。是本判決關
    於告訴人即訴訟參與人Ａ女（真實姓名年籍詳卷）之姓名、
    住所等足資識別其身分之人別資料，依上開規定不得揭露，
    並以上開代號稱之，合先敘明。
　㈡原審判決依憑被告之供述、Ａ女之指述、被告與Ａ女Line通訊
    軟體對話紀錄、Ａ女於偵查時繪製的被告套房現場圖等證據
    ，認定被告本案強制猥褻犯行，已詳敘所憑之證據與認定之
    理由，並無任何憑空推論之情事，亦與經驗法則、論理法則
    無違。
　㈢被告雖以上情提起上訴，惟查：　
　⒈按量刑係法院就繫屬個案犯罪之整體評價，為事實審法院得
    依職權自由裁量之事項，故量刑判斷當否之準據，應就判決
    之整體觀察為綜合考量，不可摭拾其中片段，遽予評斷，苟
    已以行為人之責任為基礎，並斟酌刑法第57條各款所列情狀
    ，在法定刑度內，酌量科刑，無偏執一端，致明顯失出失入
    情形，即不得任意指摘為違法（最高法院108年度台上字第2
    294號判決意旨參照）。本院審酌原審就被告之犯罪情節及
    科刑部分之量刑基礎，已於原判決理由欄內具體說明：審酌
    被告為滿足自身慾念，不顧Ａ女反對而為本案猥褻行為，侵
    害Ａ女身體自主權，對Ａ女造成身心傷害，行為殊無可取；又
    被告於本案犯後，雖在其所就讀的學校性別平等教育委員會
    調查中並沒有第一時間坦承犯行，但在檢警機關介入調查後
    即坦承全部犯行，態度尚稱良好；復被告過去沒有任何論罪
    科刑紀錄，有本院被告前案紀錄表在卷可參，素行亦佳；兼
    衡被告的年齡（年齡尚輕）、仍為學生的智識程度、經濟狀
    況為小康（偵卷第7頁），暨考量本案犯罪情節、告訴人所
    受損害及被告於本案言詞辯論終結前皆未能與告訴人達成和
    解、未取得告訴人諒解等一切情狀，酌情量處前開罪刑等旨
    ，顯已斟酌刑法第57條各款事由而為刑之量定，係以行為人
    責任為基礎，兼顧被告有利與不利之科刑資料，既未逾越法
    定範圍，亦無違背公平正義之精神，客觀上不生量刑畸重或
    有所失入之裁量權濫用，核與罪刑相當原則無悖，自不得再
    任意指摘或摭拾其中之片段而指稱原判決量刑有所不當或違
    法。縱與被告主觀上之期待有所落差，仍難遽指原審量刑有
    何不當或違法。
　⒉又依卷附國立臺北大學性別平等教育委員會第0000000號性平
    案調查報告所示，被告於該委員會接受調查時，陳述「告訴
    人Ａ女表示，她流汗也流比較多，所以想要在我家洗」、「Ａ
    女當下有需要幫忙，所以我就直接打開廁所門，然後Ａ女往
    後退了幾步讓我過，她也沒有講什麼，我就想說，Ａ女應該
    是希望我可以幫助她看管線用熱水之類的，我都背對她，然
    後Ａ女就看了我5到10秒，然後她就突然就尖叫，然後就抱著
    衣服跑出去」、「那是喇叭鎖，我一轉就打開了，我沒有感
    覺Ａ女有用力擋住門」、「我的外在條件是（全裸的），但
    我心理沒想到這件事」等語（原審卷第55-63頁），足徵被
    告於案發後接受就讀學校之性別平等教育委員會調查時，確
    實對於案發當時之強制猥褻行為未全然坦認在卷，有所推諉
    ，原審據此作為量刑基礎之一，並無違誤。
  ⒊而如上所述，原審業以行為人之責任為基礎，逐一審認刑法
    第57條所列各事由及量刑因子，被告上訴理由所指-於檢、
    警調查時均坦承全部犯行、過去沒有任何論罪科刑紀錄等節
    ，及客觀上未能與告訴人Ａ女達成和解，取得諒解之情狀，
    均經原審衡酌考量在內，經反覆審慎斟酌後，在法定刑度內
    為刑之量定，並無違反經驗法則、論理法則、比例原則，或
    其他逾越法律所規定範圍，抑或濫用權限之情事，原審判決
    之量刑顯然並無何不當而構成應撤銷之事由可言。至於警詢
    時，員警依被告所述而於家庭經濟狀況勾選「小康」，被告
    於本院審理時再空言改稱實際狀況並非良好，難認有據。況
    被告之經濟狀況係小康或欠佳，尚未能全然左右量刑，更未
    能據此推翻原審量刑基礎。
　⒋又犯罪之情狀顯可憫恕，認科以最低刑度仍嫌過重者，得酌
    量減輕其刑，刑法第59條固定有明文，而所謂「顯可憫恕」
    ，係指被告犯行有情輕法重之情，客觀上足以引起一般人同
    情，處以法定最低刑度仍失之過苛，尚堪憫恕之情形而言。
    經查，被告犯罪時與告訴人Ａ女為同學關係，違反Ａ女意願而
    對之為強制猥褻行為，侵害Ａ女身體自主權，對Ａ女造成身心
    傷害，難認其本案犯罪情狀有何顯可憫恕之處。被告據此主
    張應依刑法第59條規定酌減其刑，難認有據。　　
　⒌另受2年以下有期徒刑、拘役之宣告，而有刑法第74條第1項
    所列2款情形之一，認以暫不執行為適當者，得宣告2年以上
    5年以下之緩刑，刑法第74條第1項雖亦定有明文。惟宣告緩
    刑，除應具備刑法第74條所定條件外，法院應就被告有無再
    犯之虞，能否由於刑罰之宣告而策其自新，及有無可認為暫
    不執行刑罰為適當之情形等因素而為判斷，屬實體法上賦予
    法院得依職權裁量之事項（最高法院107年度台上字第4923
    號判決意旨參照）。關於本件不宜宣告緩刑部分，原審業已
    說明：「基於上情綜合判斷後，認為被告仍應受有相當之處
    罰，不宜僅因被告犯後坦承犯行即給予緩刑之宣告」等情，
    而不予以緩刑宣告，無裁量權濫用之違誤，被告上訴請求給
    予緩刑之宣告，亦無足採。
  ㈣基此，被告提起本件上訴，無非就原審之量刑反覆爭執，並
    未再有其他舉證為憑，實屬無據，應予駁回。
據上論斷，應依刑事訴訟法第373條、第368條，判決如主文。
本案經檢察官何克凡提起公訴，被告提起上訴後，由檢察官邱美
育到庭執行職務。
中　　華　　民　　國　　110 　年　　5 　　月　　31　　日
                  刑事第十六庭  審判長法　官  葉騰瑞 
                                      法　官  陳芃宇
                                      法　官  古瑞君
以上正本證明與原本無異。
如不服本判決，應於收受送達後20日內向本院提出上訴書狀，其
未敘述上訴之理由者並得於提起上訴後20日內向本院補提理由書
（均須按他造當事人之人數附繕本）「切勿逕送上級法院」。
                                      書記官  林君縈
中　　華　　民　　國　　110 　年　　5 　　月　　31　　日
附錄：本案論罪科刑法條全文　
刑法第224條
對於男女以強暴、脅迫、恐嚇、催眠術或其他違反其意願之方法
，而為猥褻之行為者，處6月以上5年以下有期徒刑。
　　
　　
附件
臺灣新北地方法院刑事判決　　　　　　 109年度侵訴字第98號
公　訴　人　臺灣新北地方檢察署檢察官
被　　　告　甲○○
選任辯護人　甘存孝律師
上列被告因妨害性自主案件，經檢察官提起公訴（109年度偵字
第8888號），因被告於本院準備程序就被訴事實為有罪之陳述，
經本院合議庭裁定由受命法官獨任進行簡式審判程序，判決如下
：
    主  文
甲○○犯強制猥褻罪，處有期徒刑捌月。
    事  實
一、甲○○與代號AD000-A108530之成年女子（民國00年生，真實
    姓名年籍詳不公開卷，下稱A女）為同學、一般朋友，甲○○
    先於108年11月2日用LINE通訊軟體，以完成體育課程之作業
    為由約A女騎單車，2人遂相約於108年11月10日週日10點從
    新北市臺北大學門口開始騎單車至桃園市大溪老街，甲○○還
    向A女說下午還要讀書，隨身包包可以先放在甲○○位在其新
    北市○○區○○街00號2樓之2B21租屋處，並在騎完單車可以在
    其租屋處沖澡，A女因此於108年11月10日早上和甲○○在新北
    市三峽區碰面後，先至甲○○租屋處放物品，再和甲○○一起從
    新北市臺北大學門口開始騎單車至桃園市大溪老街，再搭公
    車回甲○○的租屋處拿東西，隨後同日下午約15時許，A女在
    甲○○租屋處內浴室將浴室門鎖起來開始沖澡，A女沖澡時發
    現沒有熱水，遂詢問甲○○為何沒有熱水，甲○○遂多次詢問A
    女：「要不要幫你看一看」等語，A女均回答：「不用。」
    ，遽甲○○竟起強制猥褻之犯意，脫去其自己全身衣物，以10
    元硬幣把廁所的鎖轉開要強行把門推開，A女一邊尖叫，一
    邊以手把門用手抵住，但抵不住，甲○○就衝進浴室內，以左
    手拿蓮蓬頭，右手握拳碰觸A 女的肩膀，要把A女的身子轉
    正想看A女的身體，以此方式對A女為猥褻行為得手，後因看
    到A女很害怕的臉，遂停止其動作，A女始趁隙衝出浴室，甲
    ○○遂跟著A女出浴室，A女又連忙跑回廁所將門鎖上，穿好衣
    服後立刻離開現場，事後再報警處理，始悉上情。
二、案經A女訴由新北市政府警察局三峽分局報告臺灣新北地方
    檢察署檢察官偵查起訴。。
    理  由
壹、程序部分：
    按性侵害犯罪防治法所稱性侵害犯罪，係指觸犯刑法第221
    條至第227條、第228條、第229條、第332條第2項第2款、第
    334條第2項第2款、第348條第2項第1款及其特別法之罪；又
    行政機關、司法機關及軍法機關所製作必須公示之文書，不
    得揭露被害人之姓名、出生年月日、住居所及其他足資識別
    被害人身分之資訊，性侵害犯罪防治法第2條第1項、第12條
    第2項分別定有明文。另性侵害犯罪防治法第12條所定其他
    足資識別被害人身分之資訊，包括被害人照片或影像、聲音
    、住址、親屬姓名或其關係、就讀學校與班級或工作場所等
    個人基本資料，性侵害犯罪防治法施行細則第6條亦有明文
    。本案被告甲○○所犯係屬性侵害犯罪防治法所稱之性侵害犯
    罪，因本院所製作之本案判決係屬必須公示之文書，為避免
    被害人身分遭揭露，依上開規定，對於告訴人A女之姓名、
    年籍資料、住居所等足資識別身分之資訊，均予以隱匿，合
    先敘明。
貳、實體部分：
一、前揭犯罪事實，業據被告於警詢、偵查、本院審理（偵卷第
    7-9頁、83-89頁、本院卷第73-91頁）時坦承不諱，核與證
    人即告訴人A女於警詢、偵查所指訴（偵卷第13-20頁、57 -
    65頁）之情節大致相符，另有被告與A女Line通訊軟體對話
    紀錄（偵卷第31-49頁）、A女於偵查時繪製的被告套房現場
    圖在卷可稽（偵卷第69頁），足徵被告上開自白與事實相符
    ，應堪採信。本案事證明確，被告前揭犯行堪以認定，應依
    法論科。
二、論罪科刑：
㈠、核被告所為，係犯刑法第224 條之強制猥褻罪。
㈡、本案並無刑法第59條的適用：被告及辯護人於本院審理時主
    張本案有刑法第59條之適用，然本院認為，該條規範係「犯
    罪之情狀顯可憫恕，認科以最低度刑仍嫌過重者，得酌量減
    輕其刑。」本案中，被告以違反告訴人A女意願的方式來侵
    害A女的性自主權利，以一般社會觀念來看，除非有特殊或
    者令人同情的原因與環境，方才會認為被告所為的妨害性自
    主犯罪是屬於「情狀顯可憫恕」，本院認為本案中被告的行
    為並沒有什麼令人特別同情的原因，且被告的行為對於A女
    的身心靈是有相當傷害的，本院認為被告行為客觀上並沒有
    顯可憫恕的情況。至於被告於犯後坦承犯行、配合調查，會
    在量刑中有所評價，並非只要有這些犯後態度尚佳的狀況，
    就是「顯可憫恕」。
㈢、爰以行為人之責任為基礎，審酌被告為滿足自身慾念，不顧A
    女反對而為上開猥褻行為，侵害A 女身體自主權，對A女造
    成身心傷害，行為殊無可取；又被告於本案犯後，雖在其所
    就讀的學校性別平等教育委員會調查中並沒有第一時間坦承
    犯行，但在檢警機關介入調查後即坦承全部犯行，態度尚稱
    良好；復被告過去沒有任何論罪科刑紀錄，有臺灣高等法院
    被告前案紀錄表在卷可參，素行亦佳；兼衡被告的年齡（年
    齡尚輕）、仍為學生的智識程度、經濟狀況為小康（偵卷第
    7頁），暨考量本案犯罪情節、告訴人所受損害及被告於本
    案言詞辯論終結前皆未能與告訴人達成和解、未取得告訴人
    諒解等一切情狀，量處如主文所示之刑，以示懲戒。又本院
    基於上情綜合判斷後，認為被告仍應受有相當之處罰，不宜
    僅因被告犯後坦承犯行即給予緩刑之宣告。
三、依刑事訴訟法第273條之1第1項、第299條第1項前段（依刑
    事判決精簡原則，僅記載程序法條文），判決如主文。本案
    經檢察官何克凡偵查起訴；檢察官高肇佑到庭執行職務。
中    華    民    國   109    年    11    月    10    日
                  刑事第九庭    法  官  沈    易
上列正本證明與原本無異。
如不服本判決，應於判決送達後20日內敘明上訴理由，向本院提
出上訴狀 (應附繕本) ，上訴於臺灣高等法院。其未敘述上訴理
由者，應於上訴期間屆滿後20日內向本院補提理由書「切勿逕送
上級法院」。
                                書記官  許慧禎
中    華    民    國   109    年    11    月    10    日
中華民國刑法第224條
（強制猥褻罪）
對於男女以強暴、脅迫、恐嚇、催眠術或其他違反其意願之方法
，而為猥褻之行為者，處6月以上5年以下有期徒刑。